【裁判字號】    89,上易,307
【裁判日期】    890406
【裁判案由】    業務侵占
【裁判全文】
臺灣高等法院臺中分院刑事判決                    八十九年度上易字第三○七號
      上  訴  人
      即  被  告  丙○○
右上訴人因業務侵佔案件，不服臺灣台中地方法院八十七年度易字第五○○一號中華
民國八十八年十一月二十六日第一審判決（起訴案號：臺灣台中地方法院檢察署八十
七年度偵字第一五七七七號），提起上訴，本院判決如左：
      主  文
上訴駁回。
      事  實
一、丙○○前曾於民國八十三年間犯詐欺罪，經本院判處有期徒刑三月確定，於八十
    五年十月十日執行完畢。丙○○於八十六年二月一日起迄同年五月三十一日止，
    在昇弦建材有限公司（下稱昇弦公司）擔任業務員，負責為該公司推銷建材、收
    取客戶所交付給昇弦公司之貨款等業務，而為從事業務之人，領取月薪及業績獎
    金，因而於上開在職期間，與昇弦公司之經理戊○○，共同向佳益營造有限公司
    （下稱佳益公司）之「真愛逢甲」工地推銷建材。由於佳益公司「真愛逢甲」工
    地之業務，係由丙○○及戊○○共同前往接洽，成交後仍可領取佣金，丙○○遂
    於離職後，仍於八十六年八月十四日與戊○○共同前往佳益公司，代表昇弦公司
    與該公司簽立磁磚之買賣合約書，並繼續負責向佳益公司收取每期貨款，再繳回
    給昇弦公司。詎丙○○竟意圖為自己不法之所有，於民國八十七年四月間，前往
    位在台中巿忠明路五○二之一號四樓之二之佳益公司，代表昇弦公司收取「真愛
    逢甲」工地之貨款，一次取得該公司所交付如附表所示面額共計新台幣四十七萬
    六千四百四十三元之三紙支票後，竟變易持有為所有之意，予以侵占入己，並交
    付給不知情之己○○以抵償債務，己○○再持向不知情之謝銀宗調借現金。
二、案經丁○○告發由台中巿警察局第一分局報請臺灣臺中地方法院檢察署檢察官偵
    查起訴。
      理  由
一、訊據被告丙○○矢口否認右開犯行，被告丙○○辯稱其自八十六年六月起離開昇
    弦公司，與佳益公司之買賣合約，實乃其向昇弦公司借牌與該公司締約，佳益公
    司並要求與其締約之廠商，須購買「真愛逢甲」工地之預售屋，其因此訂購一戶
    ，八十七年四月間所收取之貨款，本即為其所有，有何業務侵占可言。經查：被
    告丙○○於八十六年二月一日起迄同年五月三十一日止，在昇弦公司擔任業務員
    ，為該公司推銷建材、收取客戶所交付給昇弦公司之貨款等事實，業據被告丙○○、丁○○分別供明在卷。又被告丙○○於離開昇弦公司後，仍有若干業務未處
    理完畢，經常與昇弦公司之經理戊○○共同繼續處理之情，亦有告發人丁○○之
    指訴及戊○○之證詞在卷可按（偵查卷第五四背面、五五背面）。且本件佳益公
    司「逢甲真愛」工地所需之磁磚建材，於被告丙○○在職時，即已在洽談進行中
    ，因此項業務原即由被告丙○○及證人戊○○共同前往接洽，成交後仍可領取佣
    金，故林、陳二人於八十六年八月十四日共同代表昇弦公司與佳益公司簽立買賣
    合約書，由被告負責收取每期貨款後，繳回給昇弦公司等情節，經戊○○於原審
    及本院供證甚明，戊○○證稱；不是借牌，我二人是代表昇弦公司去簽約的，當
    時契約也是用昇弦公司名義來訂約的，是因為被告還在公司上班時，這案子已接
    洽訂案，後來才簽約的，當時公司出售磁磚給佳益的貨款，都要交回公司，前面
    的款項都陸續有照規定交回公司，有三張支票，被告簽約所獲得的佣金，是由昇
    弦公司給他，簽約當時所定預購屋一棟是被告自己要買受，不是昇弦公司買的，
當時是為了達成這個買賣，公司有同意給他較高的佣金，而且也都給他了，當時
    簽約昇弦公司有表明不要向佳益公司購屋為條件，所以買房子是被告個人的事等
    語（見原審卷八十八年十月二十九日審判筆錄、本院卷第四二頁背面），並有該
    件合約書附卷可憑（偵查卷第六二頁）。另佳益公司上開工地所需之磁磚，確係
    該公司發包與昇弦公司，被告丙○○僅為昇弦公司之業務代表，並無所謂被告丙○○向昇弦公司借牌與佳益公司簽約之事，至被告丙○○固有向佳益公司訂購一
    棟「真愛逢甲」工地之預售屋，然此乃其個人所購買者，與此二家公司間磁磚之
    買賣合約無關等情，復經佳益公司之經理黃建儒證述明確在卷（偵查卷第五三至
    五五頁）。而被告丙○○對於八十七年四月間，前往台中巿忠明路五○二之一號
    四樓之二之佳益公司，收取上開工地之貨款，取得如附表所示之三紙支票乙節，
    已自承在卷，並有三紙支票影本附卷可明，其嗣後交給不知情之己○○抵償債務
    ，己○○再持向不知情之謝銀宗調借現金之過程，復為劉、謝二人分別證述在卷
    可查，被告雖復辯稱：伊係與己○○合夥，交付三張支票並非是清償債務云云，
    惟己○○證稱；伊有與被告合夥，丙○○有出面去接洽磁磚買賣，至於他如何出
    面與佳益公司談磁磚買賣訂約，伊不清楚，丙○○有交付三張支票，是他收回的
    貨款，因為我曾經開支票給他去支付房屋貸款，所以他拿票回來相抵（見本院卷
    第四二頁背面）；故縱使己○○與被告兼有合夥關係屬實，惟被告既係代表昇弘
    公司簽約，並收取應繳回該公司之支票，竟擅自交予己○○，自不足為其有利之
    認定。綜合上開證據資料，顯見被告丙○○自離職後，仍基於昇弦公司業務代表
    之身份，反覆繼續為昇弦公司向佳益公司收取貨款，且於前開時、地意圖為自己
    不法之所有，將其因此項業務所取得如附表之三紙支票，據為己有之犯行，已彰
    彰甚明，堪以認定，所辯稱借牌簽約，及伊已離開昇弦公司，無所謂業務侵占云
    云，均不足取。本件事證已明確，被告請求再傳訊證人乙○○，即無必要，併予
    明。
二、按刑法上所謂「業務」，係指以反覆同種類行為為目的之社會活動，至於有無報
    酬，是否以營利為目的，均非所問，衹須其具有反覆繼續性，即足當之，而被告
    丙○○固於八十六年六月起即已離開昇弦公司，惟其於八十六年八月十四日代表
    該公司與佳益公司締約，此後確實一直基於該公司業務代表之地位，繼續反覆地
    為昇弦公司處理合約，收取各期貨款之事實，已見前述，故核其所為，係犯刑法
    第三百三十六條第二項之業務侵占罪。被告丙○○前曾於八十三年間犯詐欺罪，
    經本院判處有期徒刑三月確定，於八十五年十月十日執行完畢，此有台灣台中地
    方法院檢察署刑案資料查註紀錄表及本院被告全國前案紀錄表各一份附卷可明，
    其於五年以內再犯本件有期徒刑以上之罪，構成累犯，應依刑法第四十七條之規
    定，加重其刑。原審持同一見解，適用刑法第三百三十六條第二項、第四十七條
    、罰金罰鍰提高標準條例第一條前段，並審酌被告犯罪動機、目的、手段、方法
    、所生危害及犯罪後之態度等一切情狀，量處被告有期徒刑十月，經核認事用法
    ，並無不合，量刑亦稱妥適。被告上訴意旨仍執前詞，否認犯罪，為無理由，應
    予駁回。
據上論結，應依刑事訴訟法第三百六十八條，判決如主文。
本案經檢察官甲○○到庭執行職務。
中      華      民      國    八十九     年      四       月     六     日
                                  臺灣高等法院臺中分院刑事第一庭
                                        審判長法  官  陳  紀  綱
                            法  官  陳  登  源
                                              法  官  蕭  錦  鍾
右正本證明與原本無異。
不得上訴。
                                              書記官  蘇  昭  文
中      華      民      國    八十九     年      四       月     七     日
刑法第三百三十六條第二項：
對於業上所所持有之物，犯前條第一項之罪者，處六月以上五年以下有期徒刑，得併
科三千元以下罰金。
附表：
編號  發票人    支票號碼    發票日  金額（新台幣）      付款人
一    黃建儒    MＺ0000000   00.6.5  七九八二六元    彰化商業銀行中港分行
二    佳益公司  BＺ0000000   00.6.5  九九四九八元    華南商業銀行清水分行
三    佳益公司  BＺ0000000   00.6.0  000000元      同  右
                                                                        Ｆ


司法院資訊處製作；財團法人民間司法改革基金會備份。
